【裁判字號】    99,易,1877
【裁判日期】    991015
【裁判案由】    毒品危害防制條例
【裁判全文】
臺灣臺北地方法院刑事判決              99年度易字第1877號
公  訴  人  臺灣臺北地方法院檢察署檢察官
被      告  甲○○
上列被告因違反毒品危害防制條例案件，經檢察官提起公訴（99
年度毒偵字第1886號），本院判決如下：
    主  文
甲○○施用第二級毒品，處有期徒刑陸月，如易科罰金，以新臺
幣壹仟元折算壹日。
扣案含甲基安非他命殘渣袋柒只（均內含量微無法秤重且難以析
離之第二級毒品甲基安非他命）均沒收銷燬。
    事  實
一、甲○○前於民國87年間，因施用毒品案件，經本院裁定送勒
    戒處所觀察、勒戒後，認無繼續施用毒品傾向，而於87年9
    月11日執行完畢釋放，經本院以87年度易字第812 號判決免
    刑，復經臺灣高等法院以87年度上易字第6407號判決上訴駁
    回確定。其於上開觀察、勒戒執行完畢釋放後5 年以內，又
    於同年間，再犯施用毒品案件，經本院以87年度毒聲字第12
    57號裁定令入戒治處所施以強制戒治，於87年11月13日入臺
    灣臺北戒治所執行，嗣經本院裁定停止戒治，所餘戒治期間
    付保護管束，復因於88年間，三犯施用第二級毒品案件，經
    本院88年度易字第645 號判處有期徒刑5 月確定，並經裁定
    撤銷停止戒治，令入戒治處所繼續強制戒治，於89年3 月5
    日入戒治所執行，於89年8 月18日戒治期滿執行完畢，接續
    執行上開徒刑，於90年1 月18日執行完畢。又於91年間，因
    四犯施用第二級毒品案件，而由臺灣臺北地方法院檢察署檢
    察官向本院聲請裁定送強制戒治，並以91年度毒偵字第511
    號聲請簡易判決處刑，經依本院91年度毒聲字第674 號裁定
    入戒治處所施以強制戒治，嗣於91年12月16日依本院以91年
    度毒聲字第2316號裁定停止戒治，所餘戒治期間付保護管束
    ，於92年3 月31日執行完畢，並經本院91年度簡字第2164號
    判處有期徒刑7 月確定，於93年4 月3 日縮刑期滿執行完畢
    。復於93年間，因(一)贓物案件，經臺灣士林地方法院93年度
    士簡字第1491號判決判處有期徒刑3 月確定；又因(二)偽造貨
    幣案件，經最高法院95年度臺上字第3730號判處有期徒刑5
    年6 月確定；另因(三)施用第一、二級毒品案件，經本院93年
    度訴字第1684號判決分別判處有期徒刑7 月及6 月確定；嗣
    上開編號(一)、(三)所示3 罪，經臺灣士林地方法院97年度聲減
    字第291 號裁定減為有期徒刑1 月又15日、3 月又15日及3
    月，並與不得減刑之編號(二)所處罪刑，裁定應合併執行有期
    徒刑6 年確定，於98年10月23日縮刑假釋出監，刑期應至
    100 年4 月3 日始屆滿，其於假釋付保護管束期間內之98年
    12月間，因犯施用第二級毒品案件，2 罪，經本院99年度易
    字第474 號判處有期徒刑各5 月，應執行有期徒刑8 月，並
    於99年3 月29日確定，於99年5 月18日易科罰金執行完畢（
    不構成累犯）；於99年1 月間，犯施用第二級毒品案件，經
    本院99年度易字第809 號判處有期徒刑7 月，並於99年5 月
    31日確定；於99年2 月間，因犯施用第二級毒品等案件，經
    本院99年度易字第1081號、99年度易字第1361號分別判處有
    期徒刑4 月及5 月確定在案。
二、詎甲○○猶不知悔悟，於99年5 月4 日下午18時許採尿時往
    前回溯1至5天內之某時（不含為警查獲後至採尿之期間），
    基於施用第二級毒品甲基安非他命之犯意，在其臺北縣新店
    市○○路○ 段341 巷110 號1 樓住處內，以將第二級毒品甲
    基安非他命放在鋁箔紙上，用火燒烤使之霧化，吸食其煙氣
    之方式，施用甲基安非他命1 次。嗣於99年5 月4 日下午16
    時45分許，為警持本院核發之搜索票，前往甲○○上開住處
    實施搜索，扣得甲基安非他命殘渣袋7 只（均內含量微無法
    秤重且無法析離之第二級毒品甲基安非他命），並於同日下
    午18時許，採集甲○○尿液，經警將之送驗結果呈安非他命
    、甲基安非他命陽性反應，始悉上情。
三、案經臺北市政府警察局信義分局報請臺灣臺北地方法院檢察
    署檢察官偵查起訴。
    理  由
一、認定犯罪事實所憑證據及理由：
  (一)上揭犯罪事實，業據被告甲○○於本院審理時坦承不諱，並
    有甲基安非他命殘渣袋7 只（均內含量微無法秤重且難以析
    離之第二級毒品甲基安非他命）扣案可憑。又被告於99年5
    月4 日下午18時許所採集之尿液，經以EIA 酵素免疫分析法
    初步檢驗結果，呈安非他命類陽性反應，再以氣相層析質譜
    儀法確認檢驗結果，判定均呈安非他命、甲基安非他命陽性
    反應，此有99年5 月4 日被告警詢筆錄、臺北市政府警察局
    偵辦毒品案件尿液檢體委驗單（尿液檢體編號：023813號）
    、台灣尖端先進生技醫藥股份有限公司99年5 月14日出具之
    濫用藥物檢驗報告各1 份附卷可稽（見99年度毒偵字第1886
    號偵查卷第9頁、第17頁、第47頁）。再依據NIDA Research
    Monograph 73 記載，服用單一劑量甲基安非他命後之尿液，
    可檢測到原形甲基安非他命之時間可達23小時；依據
    Clarke's Analysis of Drugs and Poisons一書第3 版之記
    述：施用甲基安非他命後24小時內，約有施用劑量之70% 由
    尿中排出，經人體可代謝出甲基安非他命原態及其代謝物安
    非他命，一般可檢出甲基安非他命成分之最長時間為1 至5
    天，此有行政院衛生署管制藥品管理局92年2 月13日管檢字
    第0920000964號函、93年7 月22日管檢字第0930006615號函
    可參。而本件被告於99年5 月4 日下午18時許所採集尿液檢
    驗結果，尿液中所含安非他命、甲基安非他命濃度分別為
    2,940ng/ml、8,500ng/ml，有上開濫用藥物檢驗報告可按，
    參照上揭說明，堪認被告上開被查獲施用第二級毒品甲基安
    非他命之犯罪時間，最久應不超過自採尿時起往前回溯1 至
    5 天，亦即被告於99年5 月4 日下午18時許採尿時往前回溯
    1 至5 天內之某時（不含為警查獲後至採尿之期間），確有
    至少 1次施用第二級毒品甲基安非他命之犯行。以上均足為
    被告自白之佐證，而堪認被告自白核與事實相符，應堪採信
    。
  (二)按毒品危害防制條例於92年7 月9 日修正公布，自93年1 月
    9 日施行，其中第20條、第23條將施用毒品之刑事處遇程序
    區分為「初犯」、「5 年內再犯」、「5 年後再犯」。依其
    立法理由之說明：「初犯」，經觀察、勒戒或強制戒治，應
    為不起訴處分或不付審理之裁定；經觀察、勒戒或強制戒治
    執行完畢釋放後，「5 年內再犯」者，因其再犯率甚高，原
    實施之觀察、勒戒及強制戒治既已無法收其實效，爰依法追
    訴或裁定交付審理。至於經觀察、勒戒或強制戒治執行完畢
    釋放後，「5 年後再犯」者，前所實施之觀察、勒戒或強制
    戒治已足以遮斷其施用毒品之毒癮，為期自新及協助其斷除
    毒癮，仍適用「初犯」規定，先經觀察、勒戒或強制戒治之
    程序。從而依修正後之規定，僅限於「初犯」及「5 年後再
    犯」2 種情形，始應先經觀察、勒戒或強制戒治程式。倘被
    告於5 年內已再犯，經依法追訴處罰，縱其第3 次（或第3
    次以上）再度施用毒品之時間，在初犯經觀察、勒戒或強制
    戒治執行完畢釋放5 年以後，已不合於「5 年後再犯」之規
    定，且因已於「5 年內再犯」，顯見其再犯率甚高，原實施
    觀察、勒戒或強制戒治，已無法收其實效，即應依該條例第
    10條處罰（最高法院97年度第5 次刑事庭會議決議參照）。
    查本案被告前於87年間，因施用毒品案件，經本院裁定送勒
    戒處所觀察、勒戒後，認無繼續施用毒品傾向，而於87年9
    月11日執行完畢釋放，經本院以87年度易字第812號判決免
    刑，復經臺灣高等法院以87年度上易字第6407號判決上訴駁
    回確定；其於上開觀察、勒戒執行完畢釋放後5 年以內，又
    於同年間，再犯施用毒品案件，經本院以87年度毒聲字第12
    57號裁定令入戒治處所施以強制戒治，於87年11月13日入臺
    灣臺北戒治所執行，嗣經本院裁定停止戒治，所餘戒治期間
    付保護管束，復因於88年間，三犯施用第二級毒品案件，經
    本院88年度易字第645 號判處有期徒刑5 月確定，並經裁定
    撤銷停止戒治，令入戒治處所繼續強制戒治，於89年3 月5
    日入戒治所執行，於89年8 月18日戒治期滿執行完畢，接續
    執行上開徒刑，於90年1 月18日執行完畢；於91年間，因四
    犯施用第二級毒品案件，而由臺灣臺北地方法院檢察署檢察
    官向本院聲請裁定送強制戒治，並以91年度毒偵字第511 號
    聲請簡易判決處刑，經依本院91年度毒聲字第674 號裁定入
    戒治處所施以強制戒治，嗣於91年12月16日依本院以91年度
    毒聲字第2316號裁定停止戒治，所餘戒治期間付保護管束，
    於92年3 月31日執行完畢，並經本院91年度簡字第2164號判
    處有期徒刑7 月確定，於93年4 月3 日縮刑期滿執行完畢；
    復於93年間，因(一)贓物案件，經臺灣士林地方法院93年度士
    簡字第1491號判決判處有期徒刑3 月確定，又因(二)偽造貨幣
    案件，經最高法院95年度臺上字第3730號判處有期徒刑5 年
    6 月確定，另因(三)施用第一、二級毒品案件，經本院93年度
    訴字第1684號判決分別判處有期徒刑7 月、6 月確定，嗣上
    開編號(一)、(三)所示3 罪，經臺灣士林地方法院97年度聲減字
    第291 號裁定減為有期徒刑1 月又15日、3 月又15日及3 月
    ，並與不得減刑之編號(二)所處罪刑，裁定應合併執行有期徒
    刑6 年確定，於98年10月23日縮刑假釋出監，刑期應至100
    月4 月3 日始屆滿，其於假釋付保護管束期間內之98年12月
    間，因犯施用第二級毒品案件，2 罪，經本院99年度易字第
    474 號判處有期徒刑各5 月，應執行有期徒刑8 月，並於99
    年3月29日確定，於99年5月18日易科罰金執行完畢；於99年
    1 月間，犯施用第二級毒品案件，經本院99年度易字第809
    號判處有期徒刑7 月，並於99年5 月31日確定；於99年2 月
    間，因犯施用第二級毒品等案件，經本院99年度易字第1081
    號、99年度易字第1361號分別判處有期徒刑4 月及5 月確定
    在案（不構成累犯），有臺灣高等法院被告前案紀錄表、本
    院99年度易字第474 號判決、99年度易字第809 號判決、99
    年度易字第1081號判決及99年度易字第1361號判決各1 件在
    卷可稽。被告於觀察、勒戒執行完畢釋放後5 年以內之87年
    間，既已再犯施用第二級毒品犯行，顯見原實施之觀察、勒
    戒已無法收其實效，則其於99年5 月4 日下午18時許往前回
    溯1 至5 天內之某時（不含為警查獲後至採尿之期間），犯
    本件施用第二級毒品甲基安非他命犯行，即非屬毒品危害防
    制條例第20條第3 項所定「5 年後再犯」之情形，而符合同
    條例第23條第2 項之起訴條件，附此說明。
  (三)綜上，本件事證明確，被告犯行堪以認定，應予依法論科。
二、論罪科刑理由：
  (一)按甲基安非他命為毒品危害防制條例第2 條第2 項第2 款明
    定之第二級毒品，不得持有及施用。核被告所為，係犯毒品
    危害防制條例第10條第2 項之施用第二級毒品罪。其施用前
    、後持有第二級毒品甲基安非他命之低度行為，為其施用毒
    品之高度行為所吸收，不另論罪。
  (二)爰審酌被告素行不良，且前已因施用毒品犯行送觀察、勒戒
    、強制戒治完畢及徒刑執行，猶未能確實戒除毒害，再犯本
    案施用毒品犯行，顯有吸毒成癮之舉，惟所犯之施用第二級
    毒品犯行乃戕害自己身心健康，尚未害及他人，其犯後坦承
    犯行之態度，及檢察官具體求處有期徒刑6月等一切情狀，
    量處如主文所示之刑，並諭知易科罰金之折算標準，以示懲
    儆。
  (三)扣案甲基安非他命殘渣袋7 只（均內含第二級毒品甲基安非
    他命量微無法秤重且無法析離），係查獲之毒品，不問屬於
    犯人與否，依毒品危害防制條例第18條第1 項前段規定，應
    沒收銷燬。
據上論斷，依刑事訴訟法第284 條之1 、第299 條第1 項前段，
毒品危害防制條例第10條第2 項、第18條第1 項前段，刑法第11
條前段、第41條第1 項前段，判決如主文。
本案經檢察官柯木聯到庭執行職務。
中    華    民    國    99    年    10    月    15    日
                        刑事第十二庭  法  官  陳慧萍
以上正本證明與原本無異。
如不服本判決應於收受送達後10日內向本院提出上訴書狀，並應
敘述具體理由；其未敘述上訴理由者，應於上訴期間屆滿後20日
內向本院補提理由書（均須按他造當事人之人數附繕本）「切勿
逕送上級法院」。
                                      書記官  黃慧怡
中    華    民    國    99    年    10    月    15    日
附錄本案論科刑法條：
毒品危害防制條例第10條
施用第一級毒品者，處 6 月以上 5 年以下有期徒刑。
施用第二級毒品者，處 3 年以下有期徒刑。

司法院資訊處製作；財團法人民間司法改革基金會備份。
